【裁判字號】    99,交聲,756
【裁判日期】    990226
【裁判案由】    聲明異議
【裁判全文】
臺灣臺中地方法院交通事件裁定         99年度交聲字第756號
原處分機關  交通部公路總局臺中區監理所
受處分人    乙○○
即異議人
送達代收人  甲○○
上列受處分人即異議人因違反道路交通管理處罰條例案件，對於
交通部公路總局臺中區監理所中華民國99年1 月12日所為之處分
（中監違字第裁60-G9H124677號裁決書）聲明異議，本院裁定如
下：
    主  文
異議駁回。
    理  由
一、原處分意旨略以：異議人即受處分人乙○○於民國98年8 月
    7 日16時32分許，駕駛車號R9-1906 號自用小客貨車，行經
    臺中市○○路與英才路口處，因有「駕車行經有燈光號誌管
    制之交岔路口闖紅燈（經科學儀器採證）」之違規，遭臺中
    市警察局交通隊直屬第一分隊員警依違反道路交通管理處罰
    條例第53條第1 項規定逕行舉發，惟經原舉發單位依法定地
    址送達違規通知單，因「招領逾期」遭退件，舉發單位爰依
    違反道路交通管理事件統一裁罰標準及處理細則第5 條及行
    政程序法第74條規定，將違規單寄存於送達地之郵政機關，
    依法完成寄存送達在案；異議人未於期限內到案，該所遂於
    99 年1月12日以中監違字第裁60-G9H124677號裁決書，處罰
    鍰新臺幣5,400 元並依道路交通管理處罰條例第63條第1 項
    記違規點數3 點等語。
二、異議意旨則以：異議人及家人從未收受舉發單及採證照片，
    在未簽收罰單之情況下，逕予處罰高達5,400 元之罰緩，並
    不公平，爰聲明異議等語。
三、按汽車駕駛人，行經有燈光號誌管制之交岔路口闖紅燈者，
    處新臺幣一千八百元以上五千四百元以下罰鍰。逾越應到案
    期限60日以上，繳納罰鍰或逕行裁決處罰者，處5,400 元罰
    鍰。汽車駕駛人有下列各款所列條款之一者，除依原條款處
    罰鍰外，並予記點：（三）有第四十三條、第五十三條或第
    五十四條情形之一者，各記違規點數三點。道路交通管理處
    罰條例第53條第1 項、第63條第1 項第3 款、違反道路交通
    管理事件統一裁罰基準表分別定有明文。次按違反道路交通
    管理事件統一裁罰基準及處理細則第5 條規定：處理違反道
    路交通管理事件，有關文書送達之程序，依行政程序法之規
    定。而送達，於應受送達人之住居所、事務所或營業所為之
    ；送達，不能依前二條規定為之者，得將文書寄存送達地之
    地方自治或警察機關，並作送達通知書兩份，一份黏貼於應
    受送達人住居所、事務所、營業所或其就業處所門首，另一
    份交由鄰居轉交或置於該送達處所信箱或其他適當位置，以
    為送達；前項情形，由郵政機關為送達者，得將文書寄存於
    送達地之郵政機關，行政程序法第72條第1 項前段、第74條
    第1 項、第2 項定有明文。又行政文書依行政程序法第74條
    第1 項規定為寄存送達者，如確已完成文書寄存於地方自治
    、警察機關或郵政機構，並製作送達通知單二份，一份黏貼
    於送達處所之門首，另一份交由鄰居轉交或置於送達處所信
    箱或其他適當位置時，無論應受送達人實際上顧何時受領文
    書，均以寄存之日期視為收受送達之日期，而發生送達之效
    力（最高行政法院95年度裁字第634 號裁定要旨及法務部93
    年4 月13日法律字第0930014628號函可資參照）。
四、經查：
(一)、原處分機關99年2 月8 日移送書雖謂：本件99年1 月12日中
    監違字第裁60-G9H124677號裁決書，已於99年1 月12日簽收
    ，是受處分人於99年2 月3 日聲明異議，已逾法定期間等語
    ，惟觀諸卷附之送達證書，上開裁決書係於99年1 月19日完
    成寄存送達，是受處分人聲明異議，尚未逾20日之法定期間
    ，原處分機關認此部分聲明異議已逾法定期間，尚有誤會，
    合先敘明。
(二)、受處分人於上開時、地，駕車行經有燈光號誌管制之交岔路
    口闖紅燈，為受處分人所不否認，並有採證照片兩幀、中市
    警交字第G9H124677 號舉發違反道路交通管理事件通知單、
    中監違字第裁60-G9H124677號裁決書在卷足佐，本件違規事
    實應可認定。
(三)、異議人雖辯稱：未收到舉發通知單云云。惟查，本件舉發通
    知單送達之際，受處分人之住所係設於臺中市○○區○○路
    二段78之2 號，原舉發單位委由郵政機關向上址為送達，因
    未獲會晤受處分人，亦無受領文書之同居人、受僱人或接收
    郵件人員，而於98年10月9 日寄存於臺中軍功郵局，並作送
    達通知書二份，一份黏貼於上址門首，另一份置於該址信箱
    或其他適當位置，以為送達等情，有臺中市警察局99年1 月
    29日中市警交字第0990007550號函及所附臺中市警察局送達
    證書各1 紙附卷可憑。揆諸前開說明，本件舉發通知單向受
    處分人之戶籍地址送達，應屬合法，且已生送達之效力。另
    交通違規件數繁多，送達不論係親自收受或寄存送達、甚或
    公示送達，如屬有效之送達，則受處分人之權益包括陳述意
    見之機會，業已受到保障，至於受處分人事實上是否知悉該
    公告或通知內容，則應由受處分人自行負責，要難令舉發機
    關擔負事實上之通知義務，否則寄存或公示送達之法定送達
    方式，即形同具文。是以受處分人辯稱其因未接獲舉發通知
    書而未依限納罰云云，即難謂適法。
(四)、準此，受處分人在經合法寄存送達生效後，有逾越應到案期
    限60日以上情形，原處分機關依法裁處5,400 元罰鍰並記違
    規點數3 點，經核尚無不當。從而，異議意旨非有理由，不
    能准許，自應予以駁回。
五、據上論斷，依道路交通案件處理辦法第19條，裁定如主文。
中    華    民    國    99    年    2     月    26    日
                  交通法庭      法  官  楊萬益
上正本證明與原本無異。
如不服本裁定，應於送達後5日內，向本院提出抗告狀。
                                書記官  譚系媛
中    華    民    國    99    年    2     月    26    日

司法院資訊處製作；財團法人民間司法改革基金會備份。
